【裁判字號】    97,審易,202
【裁判日期】    971125
【裁判案由】    詐欺
【裁判全文】
臺灣士林地方法院刑事判決             97年度審易字第202號
公  訴  人  臺灣士林地方法院檢察署檢察官
被      告  甲○○
上列被告因詐欺案件，經檢察官提起公訴（九十七年度偵緝字第
一００五號、第一００七號），被告為有罪之陳述，本院合議庭
裁定改行簡式審判程序，並判決如下：
    主  文
甲○○幫助犯詐欺取財罪，累犯，處有期徒刑肆月，如易科罰金
以新臺幣壹仟元折算壹日。
    事  實
一、甲○○前因施用毒品案件，經本院以九十五年度簡字第一六
    ０號判決處有期徒刑六月確定，於民國九十六年一月五日縮
    刑期滿執行完畢。詎仍不知悛悔，其雖可預見將自己帳戶提
    供予不認識之他人使用，可能幫助詐欺集團作為詐騙他人財
    物使用，竟仍不違背其本意，基於幫助詐欺之犯意，於九十
    六年十一月十六日，在臺北市士林區○○○路○段住處附近
    ，將其所申請開立之華泰商業銀行士林分行（起訴書誤載為
    社子分行）帳號0000000000000 號帳戶及華南商業銀行士林
    分行帳號000000000000號帳戶之存摺、金融卡及密碼，提供
    予年籍、真實姓名不詳之成年男子使用，幫助該成年男子所
    屬之詐騙集團向他人詐取財物。嗣於九十六年十一月二十一
    日、二十二日，該詐騙集團成員偽裝為東森購物之客服人員
    ，分別致電予張雅惠、周惠珍，謊稱伊等付款方式設定有誤
    ，致張雅惠、周惠珍等人因此陷於錯誤，分別依指示匯款新
    臺幣（下同）一萬一千零四十元至上開華南商業銀行士林分
    行帳戶及二萬九千九百九十九元至上開華泰商業銀行士林分
    行帳戶，迨張雅惠、周惠珍事後發覺受騙，並報警處理，始
    循線查悉上情。
二、案經臺北市政府警察局士林分局報請臺灣士林地方法院檢察
    署檢察官偵查起訴。
    理  由
一、前揭犯罪事實（公訴人於九十七年十一月二十日本院準備程
    序時更正起訴事實），業據被告甲○○於本院準備程序及審
    理時供認不諱，核與被害人張雅惠、周惠珍於警詢時指述情
    節相符，復有華泰商業銀行、華南商業銀行函附之開戶資料
    與資金往來明細各一份及自動櫃員機交易明細表二紙在卷可
    資佐證，足徵被告自白與事實相符。本件事證明確，被告犯
    行堪以認定。
二、查金融存摺事關個人財產權益之保障，其專有性甚高，一般
    人均有妥為保管及防止他人任意使用之認識，且該等專有物
    品如落入不明人士手中，極易被利用為與財產有關之犯罪工
    具，此為吾人依一般生活認知所易於體察之常識。查被告已
    為成年之人，應可明確知悉存摺、提款卡及密碼等有關個人
    財產、身分之物品，倘淪落於不明人士手中，極易被利用為
    與財產有關之犯罪工具，而在能預見提供自己存摺、提款卡
    及密碼予不認識之人，可能遭人將之作為從事詐欺取財等犯
    罪行為工具之下，卻又將上開帳戶之存摺、提款卡及密碼，
    交付予詐騙集團成員使用，顯然對於該帳戶將作為不法使用
    有所認知，雖卷內事證並無積極證據證明被告知悉該收受帳
    戶之詐欺集團成員及所屬詐欺集團將如何犯罪，而無法推定
    被告與該詐欺集團成員有共同實施詐欺犯行之犯意聯絡，惟
    被告既對金融帳戶交付他人使用，可能遭持以從事詐欺財產
    犯罪有所認知，其有幫助他人犯詐欺取財罪之不確定犯罪故
    意甚明。
三、按刑法上之幫助犯，係對於犯罪與正犯有共同之認識，而以
    幫助之意思，對於正犯資以助力，而未參與實施犯罪之行為
    者而言。被告基於幫助之犯意，將其所有存摺等物交付予他
    人詐欺取財，為幫助犯。核被告所為，係犯刑法第三十條第
    一項、第三百三十九條第一項之幫助詐欺取財罪。被告以一
    次提供金融帳戶存摺、金融卡及密碼之幫助行為，幫助詐欺
    集團成員分別詐騙被害人張雅惠及周惠珍等人，致其等陷於
    錯誤而交付財物，被害人雖有數名，惟被告提供存摺等物之
    行為僅有一個，應僅論以一個幫助詐欺取財之行為。被告幫
    助他人犯罪，應依刑法第三十條第二項之規定，按正犯之刑
    減輕其刑。又被告有事實欄所述犯罪科刑執行情形，有臺灣
    高等法院被告前案紀錄表附卷可參，其於有期徒刑執行完畢
    後，五年內故意再犯有期徒刑以上之本罪，應依刑法第四十
    七條第一項之規定論以累犯，並加重其刑，並先加後減。爰
    審酌被告犯罪動機、生活狀況及犯罪所生危害，與被告交付
    帳戶供他人詐財使用，使犯罪偵查困難，被害人追償無門，
    犯罪後供認犯行之態度，等一切情狀，量處如主文所示之刑
    ，並諭知易科罰金之折算標準。
四、被告所有華泰商業銀行士林分行帳戶（帳號：000000000000
    0 號）、華南商業銀行士林分行帳戶（帳號：000000000000
    號）之存摺、提款卡及密碼等物，雖係其所有供犯罪所用之
    物，但未經扣案，且迄今仍未取回，因非屬義務沒收之物，
    故不予宣告沒收。
據上論斷，應依刑事訴訟法第二百九十九條第一項前段、第二百
七十三條之一第一項，刑法第三百三十九條第一項、第三十條第
一項、第二項、第四十七條第一項、第四十一條第一項前段，刑
法施行法第一條之一，判決如主文。
本案經檢察官王巧玲到庭執行職務。
中    華    民    國    97    年    11    月    25    日
                  刑事第一庭法  官  周明鴻
以上正本證明與原本無異。
如不服本判決應於收受判決後10日內向本院提出上訴書狀，並應
敘述具體理由；其未敘述上訴理由者，應於上訴期間屆滿後20日
內向本院補提理由書（均須按他造當事人之人數附繕本）「切勿
逕送上級法院」。
                            書記官  丁梅芬
中    華    民    國    97    年    11    月    25    日
附錄論罪科刑法條：
刑法第三百三十九條第一項
意圖為自己或第三人不法之所有，以詐術使人將本人或第三人之
物交付者，處5 年以下有期徒刑、拘役或科或併科1 千元以下罰
金。


司法院資訊處製作；財團法人民間司法改革基金會備份。
